臺灣新竹地方法院刑事判決
110年度交易字第264號
公  訴  人  臺灣新竹地方檢察署檢察官
被      告  謝永信



上列被告因過失傷害案件，經檢察官提起公訴（109年度偵字第1
0563號），本院判決如下︰
    主  文
謝永信犯過失傷害罪，處拘役肆拾日，如易科罰金，以新臺幣壹
仟元折算壹日。
    事  實
一、謝永信於民國109年4月29日9時12分許，駕駛車牌號碼000-0
    000號自用小客車，沿新竹縣○○鄉○道0號公路由北往南方向
    、跟隨張春玲所駕駛車牌號碼000-0000號自用小客車行駛在
    內側車道，行經南向78公里處，本應注意車前狀況，並隨時
    採取必要之安全措施，而依當時天候晴、日間有自然光線、
    柏油路面乾燥、無缺陷、無障礙物、視距良好，並無不能注
    意情形，適前方有林美玉駕駛車牌號碼000-0000號自用小客
    車，原沿同向行駛在中線車道，在變換駛入内側車道時，未
    與前方沿内側車道直行之張春玲車輛保持行車安全距離，見
    張春玲隨前車煞車減速，竟煞車不及致追撞張春玲駕駛之上
    開自用小客車，而斯時在後方之謝永信竟疏未注意上開車前
    狀況，致未及時採取必要措施，迨有意識見及上情後始煞車
    並往左偏閃，乃撞擊林美玉所駕駛、剛肇事之上開自用小客
    車，致林美玉受有右肩及左膝挫傷之傷害，並使林美玉之車
    輛因此往右橫跨在中線車道，再遭同向後方原沿内側車道跟
    隨謝永信車輛駛至該處、由楊自添（所涉過失傷害罪嫌，另
    經臺灣新竹地方檢察署【下稱新竹地檢署】檢察官以109年
    度偵字第10563號不起訴處分確定）所駕駛為閃避而往右跨
    越車道線之車牌號碼0000-00號自用小客車所撞擊。嗣謝永
    信於肇事後，在有偵查犯罪職權之機關或公務員尚不知何人
    為肇事者前，主動向據報到場處理道路交通事故之警員坦承
    肇事而接受裁判。
二、案經林美玉訴由内政部警政署國道公路警察局第二公路警察
    大隊報告新竹地檢署檢察官偵查後起訴。
    理  由
壹、程序事項
　　按被告以外之人於審判外之言詞或書面陳述，除法律有規定
    者外，不得作為證據。被告以外之人於審判外之陳述，經當
    事人於審判程序同意作為證據，法院審酌該言詞陳述或書面
    陳述作成時之情況，認為適當者，亦得為證據。當事人、代
    理人或辯護人於法院調查證據時，知有第159條第1項不得為
    證據之情形，而未於言詞辯論終結前聲明異議者，視為有前
    項之同意。刑事訴訟法第159條第1項、第159條之5分別定有
    明文。經查，本判決所引用被告謝永信以外之人於審判外之
    陳述之供述證據及其餘所依憑判斷之非供述證據等證據方法
    ，檢察官及被告就各該證據方法於審理程序均表示同意有證
    據能力（見本院卷第111頁至第112頁），而均未於言詞辯論
    終結前聲明異議，本院審酌上開供述證據作成時，並無違法
    或不當之情況；另其餘所依憑判斷之非供述證據，亦無證據
    證明係違反法定程序所取得，且無刑事訴訟法第159條之4顯
    有不可信之情況，或其他不得作為證據之情形；且上開各該
    供述證據及非供述證據，又均無證明力明顯過低之情形，復
    均經本院於審判程序依法進行調查，並予以當事人辯論，被
    告之訴訟防禦權，已受保障，因認上開供述證據及非供述證
    據等證據方法，均適當得為證據，應認均有證據能力。
貳、實體事項
一、認定犯罪事實所憑之證據及認定之理由
　㈠上開犯罪事實，業據被告於本院審理程序中坦承不諱（見本
    院卷第117頁），核與證人即告訴人林美玉於警詢、偵查中
    之指訴（見偵卷第5頁至其背面、第6頁至第7頁背面、第53
    頁至第55頁背面、第85頁至第86頁背面）大致相符，亦與證
    人即車牌號碼000-0000號車輛駕駛者張春玲於警詢中之證述
    、證人即車牌號碼0000-00號車輛駕駛者楊自添於警詢、偵
    查中之證述（證人張春玲之證述見偵卷第8頁至其背面；證
    人楊自添之證述見偵卷第14頁至其背面、第15頁至第16頁、
    第53頁至第55頁背面、第85頁至第86頁背面）得以相互勾稽
    ，且有告訴人之梓榮醫療社團法人弘大醫院109年7月28日乙
    種診斷證明書、該院109年11月5日梓弘字第1090153號函暨
    函附告訴人109年4月30日門診紀錄各1份、X光影像4張、道
    路交通事故現場圖影本、道路交通事故調查報告表㈠及㈡、新
    竹地檢署檢察事務官109年11月5日勘驗報告（含附件擷圖）
    各1份、事故現場照片8張（見偵卷第31-1頁、第67頁、第68
    頁、第69頁至第72頁、第20頁、第21頁至第22頁、第59頁至
    第65頁、第27頁至第30頁）在卷可稽，並有車牌號碼0000-0
    0號車、AWM-7895號車之行車紀錄器影像檔案、本案事故現
    場暨車損照片電子檔55張之光碟1片（置偵卷偵查光碟片存
    放袋）可佐，足認被告前揭任意性自白核與事實相符，堪予
    採信。
　㈡按汽車行駛時，駕駛人應注意車前狀況，並隨時採取必要之
    安全措施，道路交通安全規則第94條第3項定有明文。查被
    告領有適當之駕駛執照，此有道路交通事故調查報告表㈡1份
    （見偵卷第22頁）附卷憑參，其於前揭時地駕車沿新竹縣○○
    鄉○道0號公路由北往南方向行駛在內側車道，行經南向78公
    里處時，自應負有前揭注意義務，而依當時天候晴、日間有
    自然光線、柏油路面乾燥無缺陷、無障礙物、視距良好，並
    無不能注意之情事，同有道路交通事故調查報告表㈠1份（見
    偵卷第24頁）存卷可稽，而當時前方適有告訴人駕車變換駛
    入内側車道，過失未與內側車道前方之證人張春玲所駕駛之
    車輛保持安全距離，見證人張春玲隨前車煞車減速，竟煞車
    不及致追撞證人張春玲所駕車輛，被告竟疏未注意前揭車前
    狀況，致未及時採取必要措施，迨有意識見及上情後始煞車
    並往左偏閃，仍閃避不及而與告訴人之車輛發生碰撞，並因
    此使告訴人之車輛，隨後為後方欲閃避之證人楊自添所駕之
    車輛追撞，致肇生本案車禍事故，足見被告對本件車禍事故
    之發生確有過失甚明。
　㈢又本案車禍，經新竹地檢署檢察官送請交通部公路總局新竹
    區監理所竹苗區車輛行車事故鑑定會進行鑑定，其認：「第
    一段：林美玉駕駛自用小客車，變換車道後未注意與前車之
    行車安全距離，致追撞前車，為肇事原因。張春玲駕駛自用
    小客車，隨前車煞車減速，被右後方變換車道駛入之後車撞
    擊，無肇事因素」、「第二段：謝永信駕駛自用小客車，於
    日間光線良好時段，未充分注意車前狀況，撞擊已變換車道
    後剛筆事之前車，為肇事原因。林美玉駕駛自用小客車，剛
    肇事即被後方駛至之車輛撞擊，無肇事因素。楊自添駕駛自
    用小客車，見前車肇事往右偏閃仍撞擊前方甫肇事往右橫跨
    車道之車輛，無肇事因素」等語，復經本院將本案送請交通
    部公路總局車輛行車事故鑑定覆議會覆議，該會亦與新竹區
    監理所竹苗區車輛行車事故鑑定會為相同之認定等情，此有
    交通部公路總局新竹區監理所竹苗區車輛行車事故鑑定會10
    9年12月23日竹苗區0000000案鑑定意見書、交通部公路總局
    車輛行車事故鑑定覆議會110年10月22日0000000案覆議意見
    書各1份（見偵卷第75頁至第78頁、第87頁至第89頁）附卷
    憑參；此外，本院又再依被告之請求，將本案送請逢甲大學
    車輛行車事故鑑定研究中心進行鑑定，其鑑定結果略以：第
    一階段，告訴人駕駛自用小客車（A車），往左變換車道後
    未能與前車（B車）保持安全距離致生事故，為肇事原因，
    證人張春玲駕駛自用小客車（B車），無肇事因素；第二階
    段，被告駕駛自小客車（C車），於日間光線良好時段，見
    前車（A車）開始進行變換車道動作時應尚有餘裕時間反應
    ，卻未能注意並提前採取適當安全防範措施，為肇事主因，
    告訴人駕駛自用小客車（A車），前因往左變換車道後因未
    能與前車（B車）保持安全距離而致碰撞，又間接壓縮與後
    車（C車）行車距離，致接連發生事故，認係仍有過失，為
    肇事次因，證人楊自添駕駛自用小客車（D車），無肇事因
    素等語，此亦有該大學行車事故鑑定研究中心111年7月14日
    行車事故鑑定報告書1份（外置）可參；是以，上開各該鑑
    定結果，亦均與本院前揭認定大致相符，則被告就本案車禍
    事故之發生確有過失。至告訴人雖經逢甲大學車輛行車事故
    鑑定研究中心認定其於本案事故發生與有過失，業如前述，
    惟仍無解於被告本案罪責之成立，附此敘明。
　㈣據此，本件車禍既係因被告之過失所致，而告訴人確因本件
    車禍受有右肩及左膝挫傷之傷害，業經其於偵查中指稱：我
    撞到第一台證人張春玲車輛時，我人沒有受傷，而第二台被
    告之車輛撞到我時，我小腿跟肩膀有受傷，肩膀應該是撞到
    椅子，膝蓋是撞到排檔桿，第三台證人楊自添車輛撞到我時
    ，我搞不清楚有沒有受傷，我知道撞最嚴重是被告的車輛撞
    的等語（見偵卷第55頁）明確，衡以本案被告亦因與告訴人
    之車輛發生碰撞而受有頭部挫傷、胸部挫傷、右手前臂擦傷
    之傷勢，此有龍和診所109年5月2日診斷證明書1份、被告看
    診日109年5月1日、同年月2日病歷資料1份暨傷勢照片1張、
    衛生福利部桃園醫院109年5月2日診斷證明書1份（見偵卷第
    32頁、第81頁、第82頁、第33頁）附卷可考，加以告訴人車
    輛之後車尾、右前車門，被告車輛之右前車頭均有明顯凹陷
    ，此觀上開逢甲大學車輛行車事故鑑定研究中心出具之鑑定
    報告所附車損照片自明，顯然告訴人之車輛遭被告車輛追撞
    ，及遭為閃避前方甫肇事車輛而向右偏駛之證人楊自添駕駛
    之車輛追撞之力道，均非輕微，是告訴人前揭指稱因被告過
    失而有前述傷害並非無稽，則被告之過失與告訴人之傷害結
    果間，應具有相當因果關係無訛。
　㈤從而，本件車禍之肇生被告既有過失，而告訴人確因本件車
    禍受有上開傷害，則被告之過失與告訴人之傷害間，顯確具
    有相當因果關係無訛，是被告任意性自白核與事實相符，本
    案事證明確，被告之過失傷害犯行堪予認定，應依法予以論
    科。
二、論罪科刑
　㈠核被告所為，係犯刑法第284條前段之過失傷害罪。
　㈡按刑法第62條所謂自首，祇以犯人在犯罪未發覺之前，向該
    管公務員申告犯罪事實，而受裁判為已足，並不以使用「自
    首」字樣或言明「自首」並「願受裁判」為必要。查本案被
    告於肇事後，於偵查犯罪之警員未發覺犯罪行為人為孰前，
    被告均在場，並向到場處理之警員坦承肇事自首等情，有被
    告之國道公路警察局第二公路警察大隊楊梅分隊道路交通事
    故肇事人自首情形紀錄表1份（見偵卷第25頁）附卷足參，
    則揆諸前揭說明，被告已符合自首之要件，其自首而接受裁
    判，爰依刑法第62條前段之規定，減輕其刑。
　㈢爰以行為人之責任為基礎，審酌被告為領有合格駕駛執照之
    汽車駕駛人，於前揭時間駕駛上開車輛行駛於國道1號公路
    上，竟因一時輕忽，疏未注意車前狀況，致肇生本案車禍事
    故，使告訴人受有右肩及左膝挫傷之傷害，其行為當有非是
    ，惟念及被告未曾因故意犯罪受有期徒刑以上刑之宣告，此
    有臺灣高等法院被告前案紀錄表1份（見本院卷第13頁）附
    卷可參，其素行尚稱良好，且幸本案車禍事故所致告訴人之
    傷勢實屬輕微，再被告終能坦承犯行，於本案亦構成自首，
    故其犯後態度尚可，至被告雖迄今未能與告訴人成立和解，
    然此實係因雙方對於基礎事實之認知差距過大所致，自難以
    此為過度不利於被告之量刑；此外，並考量被告應非本案車
    禍事故發生之唯一原因，亦因此受有前述傷害，另兼衡被告
    自述現以投資理財維生、未婚無子女之家庭經濟況暨高中畢
    業之教育程度（見本院卷第119頁）等一切情狀，認應量處
    如主文所示之刑，併諭知易科罰金之折算標準。
據上論斷，應依刑事訴訟法第299條第1項前段，判決如主文。
本案經檢察官楊仲萍提起公訴，檢察官邱宇謙、劉正祥、黃振倫
到庭執行職務。
中　　華　　民　　國　　111 　年　　9 　　月　　29　　日
                  刑事第八庭     法　官  江宜穎
以上正本證明與原本無異。
如不服本判決應於收受送達後20日內向本院提出上訴書狀，並應
敘述具體理由；其未敘述上訴理由者，應於上訴期間屆滿後20日
內向本院補提理由書（均須按他造當事人之人數附繕本）「切勿
逕送上級法院」。告訴人或被害人如對於本判決不服者，應具備
理由請求檢察官上訴，其上訴期間之計算係以檢察官收受判決正
本之日期為準。
中　　華　　民　　國　　111 　年　　9 　　月　　29　　日
                                 書記官  蕭妙如
附錄本案論罪科刑法條：
中華民國刑法第284條前段
因過失傷害人者，處1年以下有期徒刑、拘役或10萬元以下罰金
。